【裁判字號】    97,訴,328
【裁判日期】    970331
【裁判案由】    違反毒品危害防制條例
【裁判全文】
臺灣屏東地方法院刑事判決               97年度訴字第328號
公  訴  人  臺灣屏東地方法院檢察署檢察官
被      告  甲○○
                    （現因另案於屏東監獄竹田分監執行中）
上列被告因違反毒品危害防制條例案件，經檢察官提起公訴（97
年度毒偵字第227 號），嗣被告於本院準備程序進行中先就被訴
事實為有罪之陳述，本院告知被告簡式審判程序之旨，並聽取當
事人之意見後，裁定改由受命法官獨任依簡式審判程序審理，本
院判決如下：
    主  文
甲○○施用第一級毒品，累犯，處有期徒刑壹年肆月。
    事  實
一、甲○○前於民國89年間，因施用毒品案件，經臺灣彰化地方
    法院以89年度毒聲字第2624號裁定送觀察、勒戒後，認無繼
    續施用毒品之傾向，於89年6 月7 日釋放出所，並由臺灣彰
    化地方法院檢察署檢察官於同年6 月17日以89年度毒偵字第
    2781號、第3109號為不起訴處分確定；復於觀察勒戒釋放後
    5 年內之93年間再因施用毒品案件，經本院以94年度訴字第
    4 號判決判處應執行有期徒刑8 月確定。又於95年間分別因
    施用毒品與竊盜案件，經本院分別以95年度訴字第646 號、
    95年度易字第450 號判處有期徒刑10月、10月確定，二者並
    經本院以96年度聲減字第92號裁定減為有期徒刑5 月、5 月
    ，並定應執行刑為9 月，而於96年7 月16日縮刑期滿執行完
    畢出監。詎仍未戒除吸食毒品之惡習，復基於施用第一級毒
    品海洛因之犯意，於96年12月2 日某時（業經公訴人當庭變
    更犯罪時間），在屏東縣潮州鎮省道旁之某產業道路上，以
    注射針筒摻水注射之方式，施用第一級毒品海洛因1 次。嗣
    為警於96年12月4 日16時40分許，在屏東縣內埔鄉○○村○
    ○街路段，因另案為警查獲，並經其同意採集尿液送驗呈毒
    品陽性反應而查知上情。
二、案經屏東縣警察局內埔分局報請臺灣屏東地方法院檢察署檢
    察官偵查起訴。
    理  由
壹、程序部份
一、按除被告所犯為死刑、無期徒刑、最輕本刑為3 年以上有期
    徒刑之罪或高等法院管轄第一審案件者外，於法院行準備程
    序進行中，被告先就被訴事實為有罪之陳述時，審判長得告
    知被告簡式審判程序之旨，並聽取當事人、代理人、辯護人
    及輔佐人之意見後，裁定進行簡式審判程序；且受命法官行
    準備程序，與法院或審判長有同一之權限；又簡式審判程序
    之證據調查，不受刑事訴訟法第159 條第1 項、第161 條之
    2 、第161 條之3 、第163 條之1 及第164 條至第170 條規
    定之限制，刑事訴訟法第273 條之1 第1 項、第279 條第2
    項前段、第273 條之2 分別定有明文。被告所為係犯死刑、
    無期徒刑、最輕本刑為3 年以上有期徒刑以外之罪，其於準
    備程序中就被訴事實為有罪之陳述，經受命法官告知簡式審
    判程序之旨，並聽取公訴人、被告之意見後，本院合議庭認
    為適宜由受命法官獨任進行簡式審判程序，依刑事訴訟法第
    273 條之1 第1 項規定，裁定由受命法官獨任進行審判程序
    ，合先敘明。
貳、實體部分
一、訊據被告甲○○對於上揭犯罪事實均坦承不諱，復查：
（一）經警於查獲被告當日20時10分所採之尿液送驗結果，係呈
      嗎啡陽性反應，此有屏東縣警察局內埔分局毒品案件涉嫌
      人尿液採證編號姓名對照表、正修科技大學超微量研究科
      技中心96年12月20日編號R00-0000-000號檢驗報告各1 份
      在卷可稽。
（二）按修正毒品危害防制條例就施用毒品者，祇於「初犯」及
      「5 年後再犯」二種情形，有其追訴條件之限制，即須於
      初犯經觀察、勒戒或強制戒治釋放後，5 年內均無施用毒
      品之行為，始能認其前所實施之觀察、勒戒或強制戒治已
      足遮斷毒癮，而得於5 年後再犯時，再予適用初犯之規定
      ，重行觀察、勒戒等程序。倘5 年內已經再犯，被依法追
      訴處罰，縱其第3 次（或第3 次以上）施用毒品之時間在
      初犯釋放5 年以後，即與「5 年後再犯」之情形有別，且
      因已於「5 年內再犯」，顯見其再犯率甚高，原實施觀察
      、勒戒或強制戒治，已無法收其實效，而無5 年戒斷期之
      存在，自無再經觀察、勒戒及強制戒治之必要，應由檢察
      官逕行起訴（最高法院95年度台非字第59號、第65號判決
      意旨、95年度第7 次刑庭會議決議意旨參照）。查被告前
      因施用毒品案件，經臺灣彰化地方法院以89年度毒聲字第
      2624號裁定送觀察、勒戒後，認無繼續施用毒品之傾向，
      於89年6 月7 日釋放出所，並由臺灣彰化地方法院檢察署
      檢察官於同年6 月17日以89年度毒偵字第2781號、第3109
      號為不起訴處分確定；復於觀察勒戒釋放後5 年內之93年
      間再因施用毒品案件，經本院以94年度訴字第4 號判決判
      處應執行有期徒刑8 月確定之事實，有臺灣高等法院被告
      前案紀錄表、臺灣高等法院在監在押全國紀錄表及本院94
      年度訴字第4 號刑事判決各1 份在卷足參，則被告於前案
      經觀察勒戒執行完畢後，於5 年內已經再犯，並經依法追
      訴處罰，雖本案施用毒品之時間在初犯釋放5 年後，惟被
      告既已先於「5 年內再犯」，顯見其再犯率甚高，原實施
      觀察、勒戒、強制戒治均已無法收其實效，而無5 年戒斷
      期之存在，參諸前揭判決意旨，自無再經觀察、勒戒及強
      制戒治之必要，而應由檢察官逕行起訴，並由本院依法論
      科。
（三）綜上所述，被告本件施用毒品，事證應屬明確，其犯行應
      堪認定。
二、查海洛因屬毒品危害防制條例第2 條第2 項第1 款所規定之
    第一級毒品，核被告所為，係犯毒品危害防制條例第10條第
    1 項施用第一級毒品罪。被告持有毒品，復進而施用，其持
    有毒品之低度行為，為施用毒品之高度行為所吸收，不另論
    罪。又被告前於95年間分別因施用毒品與竊盜案件，經本院
    分別以95年度訴字第646 號、95年度易字第450 號判處有期
    徒刑10月、10月確定，二者並經本院以96年度聲減字第92號
    裁定減為有期徒刑5 月、5 月，並定應執行刑為9 月，而於
    96年7 月16日縮刑期滿執行完畢出監一情，有臺灣高等法院
    被告全國前案紀錄表1 份在卷可憑，於5 年內故意再犯有期
    徒刑以上之本件，應依刑法第47條第1 項規定，論以累犯，
    並依法加重其刑。爰審酌被告雖於犯後即能坦承犯行，而其
    施用毒品行為於本質上係屬自我戕害行為，反社會性之程度
    應屬較低；惟施用毒品，不僅足以戕害其個人身心，且極易
    滋生其他犯罪，惡化治安甚重，嚴重損及公益，且被告前屢
    經觀察勒戒、強制戒治等處遇助其戒除毒品，竟再為本件施
    用毒品犯行，顯見其不思悔改，自制力亦顯不佳等一切情狀
    ，酌情量處如主文所示之刑，以資懲儆。
據上論斷，應依刑事訴訟法第273 條之1 第1 項、第299 條第1
項前段，毒品危害防制條例第10條第1 項，刑法第11條前段、第
47條第1 項，判決如主文。
本件經檢察官顏珮珊到庭執行職務。
中    華    民    國    97    年    3     月    31    日
                  刑事第一庭    法  官  羅培毓
 以上正本證明與原本無異。
如不服本判決應於收受本判決送達後十日內向本院提出上訴書狀
，其未敘述上訴理由者，並得於提起上訴後十日內向本院補提理
由書狀（均須按他造當事人之人數附繕本）「切勿逕送上級法院
」
中    華    民    國    97    年    3     月    31    日
                               書記官  呂坤宗
附錄本判決論罪科刑法條：
毒品危害防制條例第10條第1項
施用第一級毒品者，處六月以上五年以下有期徒刑。


司法院資訊處製作；財團法人民間司法改革基金會備份。
